【裁判字號】    99,消債更,13
【裁判日期】    990623
【裁判案由】    聲請更生程序
【裁判全文】
臺灣宜蘭地方法院民事裁定            99年度消債更字第13號
債  務  人  藍健銘
代  理  人  林恒毅律師
債  權  人  國泰世華商業銀行股份有限公司
法定代理人  汪國華
代  理  人  馮佳慧
債  權  人  玉山商業銀行股份有限公司
法定代理人  黃永仁
代  理  人  林玉惠
債  權  人  中國信託商業銀行股份有限公司
法定代理人  麥克迪諾馬
上列當事人因消費者債務清理事件債務人聲請更生，本院裁定如
下：
    主  文
聲請駁回。
聲請費用新臺幣壹仟元由聲請人負擔。
    理  由
一、按債務人不能清償債務或有不能清償之虞者，得依本條例所
    定更生或清算程序，清理其債務，消費者債務清理條例（下
    稱消債條例或同條例）第3條定有明文。又債務人對於金融
    機構因消費借貸、自用住宅借款、信用卡或現金卡契約而負
    債務，在聲請更生或清算前，應提出債權人清冊，以書面向
    最大債權金融機構請求協商債務清償方案並表明共同協商之
    意旨；聲請更生或清算不合程式或不備其他要件者，法院應
    以裁定駁回之，但其情形可以補正者，法院應定期間先命補
    正，復為同條例第151條第1項、第8條所明定。所謂消債條
    例所定之前置協商程序，其立法目的係因債務人對於金融機
    構因消費借貸、自用住宅借款、信用卡或現金卡契約而負債
    務，其法律關係較單純明確，金融機構並已訂有債務協商機
    制，使債務人與多數債權人間能利用法院程序外解決之協商
    機制而自主解決其債務，如能協商成立，債務人或不須依消
    債條例聲請更生或清算，可因此疏減法院負擔，有效分配司
    法資源，遂採行協商前置主義。
二、本件債務人即聲請人主張：債務人因有不能清償債務之虞之
    情事，前已提出債權人清冊，以書面向最大債權金融機構請
    求共同協商債務清償方案，債務人表示每月扣除必要開支後
    ，每月願還款新台幣（下同）2,500元至3,000元，惟最大債
    權銀行國泰世華商業銀行股份有限公司（下稱國泰世華銀行
    ）不同意，甚至於前置協商不成立通知書內為反於真實之指
    述，企圖影響本院心證。以其經濟能力，近2年總收入為
    511,908元，有財政部台灣省北區國稅局96、97年度綜合所
    得稅各類所得資料清單可參，其已與妻離婚，需單獨扶養2
    名未成年子女及其母親（扶養義務人數為4人），而其目前
    債務為400,188元，有不能清償債務之虞，且其無擔保或無
    優先權之債務總額未逾1,200萬元，復未經法院裁定開始清
    算程序或宣告破產，爰向本院聲請更生云云。
三、本院之判斷如下：
（一）聲請人於民國99年1月22日依「中華民國銀行公會會員辦
      理消費金融案件無擔保債務協商機制」向國泰世華銀行申
      請前置協商，國泰世華銀行給予108期百分之8利率之分期
      還款方案，月付4,551元，但聲請人無法接受前開方案，
      致無法達成協議等情，有國泰世華銀行99年5月20日民事
      陳述意見狀及檢附之前置協商申請書、前置協商不成立通
      知書（亦經聲請人提出）可參。前開通知書記載協商不成
      立之原因為「債務人於99/03/29進行面談及簽約程序表示
      拒絕簽約，並希望本行逕核予協商不成立通知書。」乙節
      ，聲請人雖主張最大債權銀行於前置協商不成立通知書內
      有為反於真實之指述，企圖影響本院心證等語，然而無論
      聲請人有無要求最大債權銀行逕發協商不成立證明書，聲
      請人對於最大債權銀行提出月付4,551元之方案確實並未
      同意，而認自己僅能負擔至多3,000元，則聲請人之前置
      協商程序確為協商不成立，本院所應審酌者，即為聲請人
      是否有聲請更生之要件即不能清償之虞，尚不因前揭證明
      書上之記載，於認定上有異，先予敘明。
（二）聲請人任職於信大水泥股份有限公司，每月平均收入約為
      23,989元（以99年3月以前6個月實際平均入薪數額計算，
      但所領年終獎金33,840元及績效獎金10,058元均不列計，
      再99年5月份本薪已調高，薪津將持續增加，但因僅有1個
      月之紀錄，尚不具指標意義，並未予考量，又99年4、5月
      份聲請人均有法院扣薪，亦不予列計），有該公司99年5
      月13日信南字第120號函所附實領薪資明細足佐。
（三）另查，聲請人業已離婚，有2名未成年子女係由聲請人扶
      養，業經調閱本院90年度婚字第78號卷審核屬實，另聲請
      人雖主張其尚需負擔其母4分之1之扶養費云云，惟查，聲
      請人之母方淑惠有2家公司投資所得，並有車輛及房地財
      產，有稅務電子閘門財產所得調件明細表可證，並無不能
      生活之情事，尚無聲請人扶養之必要，不應列計此部分之
      扶養費支出，則以內政部公告之98年度台灣省每人每月最
      低生活費標準9,829元為計算基準，另衡聲請人與其母同
      住，尚不必負擔住方面之支出，則聲請人之必要生活費用
      應低於29,487元（計算式：9,829元×3），聲請人主張每
      月開銷為20,994元（參見本院卷第13頁），未逾前開範圍
      ，堪稱合理。
（四）以聲請人上開薪資收入即每月約為23,989元，另加計2名
      未成年子女目前每月領有3,128元之扶助款（計算式：
      1,400元＋1,728元，即分別以99年7月以後每人每月受領
      扶助款計之），有宜蘭縣政府99年1月28日府社救字第099
      0014987號函在卷可稽，合計聲請人每月固定收入應為27,
      117元，扣除每月必要生活費用20,994元，尚餘6,123元。
      最大債權銀行業已提出月付4,551元之還款方案，聲請人
      應尚有餘裕償還上開協商款，不致不能清償或有不能清償
      之虞。從而，聲請人並無不能清償債務或不能清償之虞，
      其更生之聲請不符合消債條例第3條所定要件，依前揭說
      明，自應駁回其聲請。
四、綜上，爰裁定如主文。
中    華    民    國    99    年    6     月    23    日
                  臺灣宜蘭地方法院民事庭
                      法  官  郭淑珍
上為正本係照原本作成。
如不服本裁定須於裁定送達後10日內提出抗告狀（須附繕本），
並繳納抗告費新臺幣1,000元。
中    華    民    國    99    年    6     月    23    日
                      書記官  葉瑩庭

司法院資訊處製作；財團法人民間司法改革基金會備份。
